【裁判字號】    96,訴,2010
【裁判日期】    970325
【裁判案由】    毒品危害防制條例
【裁判全文】
臺灣臺北地方法院刑事判決              96年度訴字第2010號
公  訴  人  臺灣臺北地方法院檢察署檢察官
被      告  甲○○
上列被告因違反毒品危害防制條例案件，經檢察官提起公訴（九
十六年度毒偵字第三五二三號），因被告於準備程序進行中就被
訴事實為有罪之陳述，且所犯非死刑、無期徒刑、最輕本刑為三
年以上有期徒刑之罪或高等法院管轄第一審案件，經告知簡式審
判程序之旨，並聽取檢察官、被告之意見後，經本院合議庭裁定
由受命法官獨任進行簡式審判程序審理判決如下：
    主  文
甲○○施用第一級毒品，累犯，處有期徒刑拾月，減為有期徒刑
伍月，如易科罰金，以新臺幣壹仟元折算壹日。
    事  實
一、甲○○前因施用毒品案件，經依臺灣板橋地方法院民國九十
    年度毒聲字第四三四七號裁定執行觀察、勒戒後，認無繼續
    施用毒品之傾向，經臺灣板橋地方法院檢察署檢察官於九十
    年十二月二十五日以九十年度毒偵字第三五四四號為不起訴
    處分，又於九十三年間因施用毒品案件，經本院於九十四年
    五月二十五日以九十四年度簡字九六四號判處有期徒刑四月
    ，同年六月三十日確定，於九十四年七月十九日易科罰金執
    行完畢，仍不知悔改，基於施用第一級毒品海洛因之犯意，
    於九十六年三月一日二十時為警採尿回溯二十六小時內某時
    （不含為警查獲迄採尿期間），在不詳地點，以將海洛因摻
    入香菸內燃燒吸食煙霧之方式施用第一級毒品海洛因，嗣於
    九十六年三月一日十七時四十五分許，在臺北市○○區○○
    路九九號前為警查獲。
二、案經臺北市政府警察局萬華分局報告臺灣臺北地方法院檢察
    署檢察官偵查起訴。
    理  由
一、上開犯罪事實，業據被告於本院坦承不諱（本院九十七年三
    月十一日準備程序筆錄、審判筆錄）。被告為警查獲當日經
    警採尿送驗結果，鴉片類藥物呈陽性反應，有臺灣尖端先進
    生技醫藥股份有限公司濫用藥物尿液檢驗報告在卷可憑（毒
    偵字卷第五十頁），可見被告自白施用毒品情節屬實。按九
    十二年七月九日新修正之毒品危害防制條例刪除二犯及三犯
    之規定，一改修法前繁雜之處遇程序，僅將施用毒品者簡化
    區分為初犯、再犯，並認施用毒品者係屬病患性犯人，以觀
    察、勒戒戒除其身癮，並以強制戒治去除其心癮。經觀察、
    勒戒或強制戒治執行完畢釋放後，若係五年後再犯該條例第
    十條施用毒品罪者，與同條例第二十條第一項、第二項關於
    「初犯」之處理方式相同，檢察官應先聲請法院裁定令被告
    入勒戒處所觀察、勒戒，並視有無繼續施用毒品傾向，決定
    應予釋放、為不起訴之處分，或應聲請法院裁定令入勒戒處
    所強制戒治；若係五年內「再犯」同條例第十條施用毒品罪
    者，依同條例第二十三條第二項規定，檢察官則應依法追訴
    。觀諸該條例第二十條第三項之修正理由：「觀察、勒戒或
    強制戒治五年後再犯者，顯見前所實施之觀察、勒戒或強制
    戒治已足以遮斷其施用毒品之癮，為期自新及協助其戒除毒
    癮，對此五年後再犯者，爰明定仍適用初犯之規定，先經觀
    察、勒戒、強制戒治之程序。」及同條例第二十三條第二項
    之修正理由：「為配合簡化施用毒品犯之刑事處遇程序，並
    鑑於經觀察、勒戒或強制戒治執行完畢釋放後五年內再犯者
    ，其再犯率甚高，原據以實施之觀察、勒戒及強制戒治既已
    無法收其實效，自應施以刑事處遇。」顯然如施用毒品者係
    前經觀察、勒戒或強制戒治等治療程序執行完畢五年後，始
    再施用毒品之「初犯」，因前所執行之觀察、勒戒或強制戒
    治已足收戒除毒癮之效，自應重新執行觀察、勒戒或強制戒
    治等治療程序，並於治療程序執行完畢後，由檢察官為不起
    訴處分，毋庸對之追訴處罰；反之，在「再犯」之情形，因
    其先前所為治療程序顯未能收戒斷毒癮之效，且考量施用毒
    品者之再犯率偏高，乃簡化其刑事處遇程序，而逕予追訴處
    罰，不再施以治療程序。參酌上開立法理由，修正毒品危害
    防制條例就施用毒品者，祇於「初犯」及「五年後再犯」二
    種情形，有其追訴條件之限制，即須於初犯經觀察、勒戒或
    強制戒治釋放後，五年內均無施用毒品之行為，始能認其前
    所實施之觀察、勒戒或強制戒治已足遮斷毒癮，而得於五年
    後再犯時，再予適用初犯之規定，重行觀察、勒戒等程序。
    倘五年內已經再犯，被依法追訴處罰，縱其第三次（或第三
    次以上）施用毒品之時間在初犯釋放五年以後，即與「五年
    後再犯」之情形有別，且因已於「五年內再犯」，顯見其再
    犯率甚高，原實施觀察、勒戒或強制戒治，已無法收其實效
    ，而無五年戒斷期之存在，自無再經觀察、勒戒及強制戒治
    之必要，應由檢察官逕行起訴，始符新法修正之本旨（最高
    法院九十五年度台非字第五九號、九十五年度台上字第五一
    七號、第一０七一號判決意旨及該院九十五年第七次刑庭會
    議決定意旨參照）。本院查，被告於九十年間因施用毒品案
    件，經依臺灣板橋地方法院九十年度毒聲字第四三四七號裁
    定執行觀察、勒戒後，認無繼續施用毒品之傾向，經臺灣板
    橋地方法院檢察署檢察官於九十年十二月二十五日以九十年
    度毒偵字第三五四四號為不起訴處分，又於九十三年間因施
    用毒品案件，經本院於九十四年五月二十五日以九十四年度
    簡字九六四號判處有期徒刑四月，同年六月三十日確定，於
    九十四年七月十九日易科罰金執行完畢，此有臺灣高等法院
    被告前案紀錄表在卷可憑，被告既曾於前揭觀察、勒戒處分
    執行完畢後之五年內再犯施用毒品之罪，且經本院於判處罪
    刑確定，顯見其再犯率甚高，原實施觀察、勒戒，已無法收
    其實效，而無五年戒斷期之存在，參照前述意旨，被告另犯
    本件施用毒品犯行，已無再施以觀察、勒戒及強制戒治之必
    要，附此說明。綜上，本件事證明確，被告犯行可以認定。
二、核被告所為，係犯毒品危害防制條例第十條第一項施用第一
    級毒品罪，其施用前後持有毒品之行為，為施用之階段行為
    ，不另論罪。被告前有事實欄所載有期徒刑之科刑、執行前
    案紀錄，有臺灣高等法院被告前案紀錄表附卷可稽，於有期
    徒刑執行完畢後五年以內故意再犯本案有期徒刑以上之罪，
    為累犯，應依刑法第四十七條第一項規定，加重其刑。爰審
    酌被告犯罪後坦承犯行，態度良好，惟前因施用毒品案件，
    經執行觀察、勒戒及本院判處罪刑，仍未戒除施用毒品惡習
    ，足見素行不佳，意志力薄弱，及其施用次數、所生自我戕
    害之結果等一切情狀，量處如主文所示之刑。末查，被告犯
    罪在九十六年四月二十四日以前，且本案查無中華民國九十
    六年罪犯減刑條例所定不予或不得減刑之情形，爰依同條例
    第二條第一項第三款規定減輕其刑，並依同條例第七條、第
    九條規定，諭知其減得之刑及易科罰金之折算標準。
據上論斷，應依刑事訴訟法第二百七十三條之一第一項、第二百
九十九條第一項前段，毒品危害防制條例第十條第一項、第十八
條第一項前段，刑法第十一條前段、第四十七條第一項、第四十
一條第一項前段，中華民國九十六年罪犯減刑條例第二條第一項
第三款、第七條、第九條，判決如主文。
本案經檢察官簡逸薇到庭執行職務
中    華    民    國  九十七  年    三    月  二十五  日
                  刑事第五庭    法  官  高偉文
以上正本證明與原本無異。
如不服本判決，應於判決送達後十日內，向本院提出上訴狀。
                                書記官  張華瓊
中    華    民    國  九十七  年    三    月  二十五  日
附錄本案論罪科刑法條全文
毒品危害防制條例第十條：
施用第一級毒品者，處六月以上五年以下有期徒刑。
施用第二級毒品者，處三年以下有期徒刑。


司法院資訊處製作；財團法人民間司法改革基金會備份。
